臺灣新竹地方法院民事裁定
109年度消債清字第34號
聲  請  人
即債務人    鄧重威  

代  理  人  陳建源律師
上列當事人聲請消費者債務清理清算事件，本院裁定如下：
    主  文
債務人鄧重威自中華民國一百零九年十二月三十日下午四時起開
始清算程序。
命司法事務官進行本件清算程序。
    理  由
一、按債務人不能清償債務或有不能清償之虞者，得依本條例所
    定更生或清算程序，清理其債務；債務人於法院裁定開始更
    生程序或許可和解或宣告破產前，得向法院聲請清算；債務
    人對於金融機構負債務者，在聲請更生或清算前，應向最大
    債權金融機構請求協商債務清償方案，或向其住、居所地之
    法院或鄉、鎮、市、區調解委員會聲請債務清理之調解，消
    費者債務清理條例（下稱消債條例）第3 條、第80條前段、
    第151 條第1 項分別定有明文。次按法院開始清算程序之裁
    定，應載明其年、月、日、時，並即時發生效力；法院裁定
    開始更生或清算程序後，得命司法事務官進行更生或清算程
    序；必要時，得選任律師、會計師或其他適當之自然人或法
    人一人為監督人或管理人，亦為消債條例第83條第1 項、第
    16條第1 項所明定。
二、聲請意旨略以：
    聲請人前因有不能清償債務之情事，而積欠權債務總額新臺
    幣（下同）2,948,561 元，聲請人前於本院向債權人聲請債
    務前置調解，惟於調解日，最大債權銀行並未到庭，雙方無
    法進一步協商，以致前置調解不成立。為此，爰依消債條例
    請求裁定准許清算等語。
三、經查：
(一)、聲請人提出本件清算程序之聲請前，曾於民國109年7月間
    於本院向債權人聲請債務前置調解，惟於調解期日，最大債
    權銀行並未到庭，雙方無法進一步協商，以致前置調解不成
    立乙情，此有調解程序筆錄附於本院109年度司消債調字第1
    07號調解案卷可稽（見調解卷第100 頁），並經本院調取上
    開卷宗查閱屬實，堪認聲請人已依消債條例之規定聲請前置
    調解未能成立。是以，聲請人據以聲請清算，本院自應綜合
    聲請人目前全部收支及財產狀況，評估是否已不能維持符合
    人性尊嚴之最基本生活條件，而有「不能清償或不能清償之
    虞」等情。
(二)、關於聲請人之財產收入及支出部分：據本院依職權調查聲
    請人之稅務電子閘門財產所得調件明細表及法務部─高額壽
    險資訊連結作業表所示（見本院卷第35-41 頁）：聲請人名
    下有四筆個人有效保單，是聲請人名下尚有可充清算財團分
    配之財產，先予敘明。又聲請人陳稱現從事水泥粗工，收入
    視承攬工程數量而定，每月收入約13,000元至20,000元不等
    ，此有聲請人提出109年10月7日陳報狀、工作證明等件在卷
    為憑（見本院卷第54、69頁），則本院暫以債務人前開陳報
    每月收入之平均16,500元（計算式：〈13,000＋20,000〉
    2 ），作為計算債務人目前償債能力之依據。另聲請人主張
    其個人每月生活必要支出為：膳食費6,000元、油資1,000元
    、租金支出5,000 元、手機通話及網路費500元、健保費749
    元、母親扶養費3,000 元，總計16,249元。惟聲請人嗣陳報
    其母已於105年7月12日死亡，並提出戶籍謄本供參（見本院
    卷第76頁），是其扶養費每月3,000 元部分剔除後，每月生
    活必要支出為13,249元。查聲請人主張每月生活必要支出，
    並未逾消債條例第64條之2 所定依行政院主計處公告台灣省
    109 年每人每月最低生活費12,388元之1.2 倍即14,866元，
    應屬合理可採，則本件聲請人每月生活必要支出為13,249元
    ，洵堪認定。
(三)、綜上，聲請人主張其無法清償債務等語，由聲請人每月收
    入約16,500元，扣除每月必要生活支出13,249元觀之，僅餘
    3,251 元，以聲請人所陳報之債務總額2,948,561元估算，
　　聲請人如每月償還3,251元，聲請人至少仍須75年方能將債
    務清償完畢（計算式：2,948,561÷3,251元÷12月≒75年），
    本院依據聲請人現況之財產、勞力及信用等清償能力為綜合
    判斷，堪認聲請人客觀上處於因欠缺清償能力而不足以清償
    債務之經濟狀態。從而，聲請人所為本件清算之聲請，核符
    消債條例第3 條所定「不能清償債務之虞」之要件。
四、綜上所述，本件聲請人為一般消費者，並未從事營業活動，
    因其有不能清償債務之情事，且未經法院裁定開始更生程序
    或許可和解或或宣告破產，復查無聲請人有消債條例第6 條
    第3 項、第8 條或第82條第2 項所定駁回清算聲請之事由存
    在，從而本件聲請清算，即屬有據。另本院依職權查核聲請
    人之財產資力情形，經核聲請人並非毫無任何具清算價值之
    財產可供清算，參酌本件清算程序之規模，本院認尚有進行
    清算之實益，故不依消債條例第85條之規定同時終止清算程
    序，爰依首揭規定開始清算程序，並命司法事務官進行本件
    清算程序。
中　　華　　民　　國　　109 　年　　12　　月　　30　　日
              民事第一庭法　　　官　楊明箴
以上正本係照原本作成。
本裁定不得抗告。
中　　華　　民　　國　　109 　年　　12　　月　　30　　日
                        書　記　官　劉亭筠